臺灣高等法院臺南分院刑事判決　　　　　九十四年度交上易字第三二號　　　潛
　　　上　訴　人
　　　即　被　告　甲　○　○
　　　選任辯護人　李　永　裕
右列上訴人因過失致死案件，不服臺灣臺南地方法院九十三年度交訴字第六四號中華
民國九十三年十一月二十五日第一審判決（起訴案號：臺灣臺南地方法院檢察署九十
三年度偵字第四二六七號），提起上訴，本院判決如左：
      主      文
原判決撤銷。
甲○○因過失致人於死，處有期徒刑貳月，如易科罰金，以佰元折算壹日。
      事      實
一、甲○○於民國九十二年十二月二十六日晚上十一時三十分許，在雙向四車道未劃
    設人行道之台南縣仁德鄉○○路○段六九三號前等候友人，本應注意行人應在劃
    設之人行道行走，在未劃設人行道之道路，應靠邊行走，並不得在道路上任意奔
    跑、追逐、嬉戲或坐、臥、蹲、立，阻礙交通，依當時情形，客觀上亦無不能注
    意之情事，竟能注意疏未注意未靠邊行走，貿然面朝南站立於外側快車道邊白線
    上阻礙交通，於轉身朝北欲環視友人是否到來時。適有方印堂騎乘車牌號碼ＶＨ
    Ｖ—○二八號機車，沿台南縣仁德鄉○○路○段由北往南方向駛至上開地點，本
    亦應注意飲用酒類其吐氣所含酒精濃度超過每公升○‧二五毫克以上者，不得騎
    乘機車，且駕駛人應注意車前狀況，並隨時採取必要之安全措施，依當時情形，
    客觀上亦無不能注意之情事，竟因不勝酒力疏於注意甲○○站立於外側快車道邊
    白線上之車前狀況行駛機車，因甲○○轉身，其左手臂遂擦撞方印堂騎至之機車
    右側後視鏡，造成方印堂人車倒地，受有頭部外傷併左側額、顳、枕區硬腦膜下
    出血、顱底骨折等傷害，經送醫急救，延至同年月三十日上午十時三十九分許，
    因顱內出血而傷重不治死亡。方印堂經醫師抽取其血液，測得其血液中之酒精濃
    度為一八九‧五三 MG/DL，經換算成呼氣酒精濃度則為每公升○‧九四七毫克。
    甲○○於肇事後，犯罪未被有偵查權之公務員或機關發覺前，即向到場處理之台
    南縣警察局歸仁分局警員表示係肇事者而自首，進而接受裁判。
二、案經臺灣臺南地方法院檢察署檢察官據報相驗後自動檢舉偵查起訴。
      理      由
一、前揭時地，被告甲○○因轉身，其左手臂遂擦撞方印堂騎至之機車右側後視鏡，
    造成方印堂人車倒地傷重不治死亡之車禍事實，業據被告甲○○供承不諱，且有
    道路交通事故調查報告表、現場圖及道路交通事故現場蒐證照片在卷可資佐證。
    被害人方印堂因本件車禍而傷重不治死亡，亦經臺灣臺南地方法院檢察署檢察官
    督同檢驗員相驗屬實，並製有勘驗筆錄、驗斷書、相驗屍體證明書在卷足憑。惟
    被告甲○○矢口否認有過失致死犯行，辯稱：當時伊站在路邊，車禍發生係被害
    人酒醉駕車，無法保持平衡而摔倒，且未減速慢行、未注意車前狀況所致，與伊
    是否有站立路邊無相當因果關係，伊並無任何過失云云。
二、按行人應在劃設之人行道行走，在未劃設人行道之道路，應靠邊行走，並不得在
    道路上任意奔跑、追逐、嬉戲或坐、臥、蹲、立，阻礙交通，道路交通安全規則
    第一百三十三條定有明文。被告甲○○為成年女子，對此交通安全規則，理應熟
    悉。本件肇事地點台南縣仁德鄉○○路○段六九三號路段，為未劃分快車道與慢
    車道之雙向四線快車道，兩旁均未劃設人行道，有警繪現場圖、現場蒐證照片及
    被告辯護人於本院提出之現場照片可憑（見相驗卷第九至十四頁、本院卷第四十
    至四十三頁），原審認定為劃分快車道與慢車道之雙向四車道，顯然有誤。車禍
    發生情形，據被告甲○○於警訊供稱：「當時我將機車停放在路旁等我朋友，我
    人站在路旁『白線地方』，約等了五至十分鐘左右，當時我側面向南邊，我聽到
    機車聲音接近時，我將頭轉向北方，我左手就與機車發生擦撞，我人摔倒東西掉
    落而機車有往前騎一點距離才倒下來。」（見相驗卷第二頁反面），於偵查中供
    稱：「我當天是站在慢車道（事實上未有慢車道）與快車道之界之『白色線上』
    ，面朝右，人向馬路，死者自我左手邊騎車過來，他的後視鏡擦撞我左手臂，我
    往右邊傾斜跌倒，我起來，他尚前行約二公尺，．．我聽到機車跌倒的聲音，我
    過去查看，他全身抽搐，頭部流血。」（見相驗卷第二十三頁），足見係被告甲
    ○○面朝南站立於「快車道邊白線上」，而於朝南轉身朝北欲環視友人時，適被
    害人機車騎至，致被告甲○○左手臂擦撞被害人機車右側後視鏡。是被告甲○○
    於警訊及偵查中自述車禍當時於現場站立之位置，係「外側快車道邊白線上」。
    又依卷附警繪現場圖及現場蒐證照片所示，車禍地點為未劃分快車道與慢車道之
    雙向四線車道，一邊為（內車道）三點五、（外車道）三點六公尺寬二線快車道
    ，旁未劃設人行道，亦無慢車道，外側快車道邊線為白色實線；內外車道間為白
    色虛線，中間白色虛線上遺留有被害人機車之後視鏡及碎片，於三點六公尺寬外
    側快車道內距中間虛線一點三公尺處，有一○點一公尺之刮地痕，再前一點五公
    尺，距中間虛線二點八公尺處，有一灘血跡。綜此現場情況，依現場距外側快車
    道邊白線三點六公尺處之中間白色虛線上遺留有被害人機車之後視鏡及碎片，即
    可推斷為被告甲○○左手臂擦撞被害人機車右側後視鏡後，被害人機車跌倒處，
    已距外側快車道邊白線有三點六公尺，可知被害人應係於車道內行駛。再依外側
    快車道內距中間虛線一點三公尺處，留有一○點一公尺之直線被害人機車刮地痕
    ，且被害人倒地血跡亦距中間虛線二點八公尺，即距外側快車道邊白線有○點八
    公尺處（三．六減二．八），可知發生車禍之地點在外側快車道內，至少亦係被
    告甲○○所述之外側快車道邊白線再加甲○○轉身之左手臂距離之外側快車道之
    車道上（因甲○○係朝南轉身朝北，被擦撞之左手臂已在快車道內）。臺灣省臺
    南區車輛行車事故鑑定委員會依機車倒地刮地痕跡起點距分道線一‧三公尺研判
    ，亦認定被告甲○○係站立於外側快車道內（見相驗卷第三十七頁）。是被告甲
    ○○於警訊及偵查中供稱當時面朝南站立於「外側快車道邊白線上」，應屬可信
    。至被告甲○○於警察至現場處理時，自述站於快車道白色邊線之外側，並站立
    於該外側為警照相，致警繪現場圖時，於「白色邊線之外側」註明「被告自稱位
    置」，現場搜證照片亦照被告站立邊線於外側（見相驗卷第九頁、第四十二頁第
    二張照片），顯然不實，不足為被告甲○○有利之證明。被告甲○○嗣於原審改
    稱：站在路旁白色線內側云云，於本院改稱：係站在路邊云云，純屬事後避重就
    輕之詞，不足採信。故被告甲○○當時係站立於「外側快車道邊白線上」發生車
    禍足明，而車禍現場情況，市區道路、乾燥、柏油路面、標線清晰，有卷附道路
    交通事故調查報告表可參，客觀上亦無不能注意之情事；被告甲○○竟能注意上
    開規定，疏未注意未靠邊行走，貿然面朝南站立於外側快車道邊白線上阻礙交通
    ，於朝南轉身朝北欲環視友人是否到來時，其左手臂遂擦撞被害人騎至之機車右
    側後視鏡，釀成本件車禍，被告甲○○自難辭過失罪責。
三、被害人事後經臺南市立醫院抽取其血液送驗結果，血液中之酒精濃度達一八九‧
    五三 MG/DL，換算為呼氣酒精濃度則為每公升○‧九四七毫克，此有該院九十二
    年十二月二十七日之檢驗報告單存卷可稽，業已超過合法駕車之血液中酒精濃度
    之每公升○‧二五毫克標準，顯見被害人係酒後駕駛機車，且被害人駕駛機車，
    郤未能注意目睹車前有被告甲○○站立於外側快車道邊白線上，致其機車右側後
    視鏡擦撞被告甲○○左手臂，依當時情形，客觀上亦無不能注意之情事，足見被
    害人未注意車前狀況，並隨時採取必要之安全措施，而發生本件車禍，亦與有過
    失。本件經送臺灣省臺南區車輛行車事故鑑定委員會鑑定亦同此結果，認「方印
    堂（血液酒精濃度測定值超過標準）駕駛輕機車，未注意車前狀況，為肇事主因
    。甲○○徒步行走，於快車道上停留不當，為肇事次因（依機車倒地刮地痕跡起
    點距分道線一‧三公尺研判）。」（見相驗卷第三十七頁）。然被害人於本件車
    禍雖亦有過失責任，被告甲○○仍不能脫免其過失罪責。又被告之過失行為，與
    被害人之死亡結果間，具有相當因果關係。被告之過失致人於死犯行，堪以認定
    。
四、核被告甲○○所為，係犯刑法第二百七十六條第一項過失致人於死罪。其於肇事
    後，犯罪未被有偵查權之公務員或機關發覺前，即向據報到場處理之台南縣警察
    局歸仁分局警員表明其係肇事者而自首，並進而接受裁判等情，有卷附之警詢筆
    錄載明可考，應依刑法第六十二條前段自首之規定，減輕其刑。原審予被告論罪
    科刑，固非無見。惟車禍地點為未劃設人行道之雙向四線快車道路，被告案發時
    係站立於外側快車道邊白線上，原判決郤認定被告面朝南站立於快慢車道分隔線
    旁慢車道上，靠路邊站立，洵有違誤。被告上訴否認犯罪，雖無足取。但原判決
    既有可議，自屬無法維持，應由本院撤銷改判之。爰審酌被告之生活狀況、品行
    、智識程度，過失程度為肇事次因，未與被害人家屬達成民事賠償和解，被害人
    酒後駕車，未注意車前狀況，係肇事主因，及犯罪後之態度等一切情狀，量處有
    期徒刑二月，並諭知如易科罰金以三百元折算一日之標準，以資懲儆。
據上論斷，應依刑事訴訟法第三百六十九條第一項前段、第三百六十四條、第二百九
十九條第一項前段，刑法第二百七十六條第一項、第六十二條前段、第四十一條第一
項前段，罰金罰鍰提高標準條例第一條前段、第二條，判決如主文。
本案經檢察官邱克斌到庭執行職務。
中  華  民  國      九十四      年        二        月      二十四      日
                                臺灣高等法院臺南分院刑事第一庭
                                    審判長法官  黃    崑    宗
                                          法官  田    平    安
                                          法官  蔡    長    林
右正本證明與原本無異。
不得上訴。
                                    法院書記官  李    培    薇
中  華  民  國      九十四      年        二        月      二十五      日
附錄本案論罪科刑法條全文：
刑法第二百七十六條第一項：
  因過失致人於死者，處二年以下有期徒刑、拘役或二千元以下罰金。
